【裁判字號】    92,交上易,235
【裁判日期】    920526
【裁判案由】    過失傷害
【裁判全文】
臺灣高等法院臺南分院刑事判決            九十二年度交上易字第二三五號    Ｇ
      上  訴  人  臺灣臺南地方法院檢察署檢察官
      上  訴  人
      即  被  告  乙○○○
      選任辯護人  蔡  敬  文
右上訴人因被告過失傷害案件，不服臺灣臺南地方法院九十一年度交易字第一八六號
中華民國九十二年一月十六日第一審判決（起訴案號：臺灣臺南地方法院檢察署九十
一年度偵字第三八四號），提起上訴，本院判決如左：
      主      文
上訴駁回。
      事      實
一、乙○○○於民國九十年五月三日下午，因甲○○○身體不適，而受許女請託，駕
    駛車牌號碼ＳＵ─０八０八號自用小客車，搭載甲○○○欲前往臺南市就醫，沿
    臺南縣關廟鄉○○村○道臺十九甲線，由北向南（由新化鎮往關廟鄉，原判決誤
    載為由南向北）之方向行駛，嗣於同日下午二時許，途經該路南向四十．一公里
    處前，理應注意汽車在雙向二車道行駛時，除準備停車或臨時停車外，不得駛出
    路面邊線，及汽車行駛時，駕駛人應注意車前狀況及兩車併行之距離，並隨時採
    取必要之安全措施，而依當時情形，客觀上並無不能注意之情事，其竟疏於注意
    對向來車因超車而可能暫時進入行進方向車道之車前狀況，仍貿然行駛，致發現
    對向來車後，驚慌失措，為閃避來車，而失控駛出路面邊線，撞及路旁芒果樹，
    甲○○○因之受有「頭部外傷合併腦挫傷及蜘蛛膜下腔出血、左骨骨折、左顴骨
    骨折、肺炎合併肋膜積水」等重大難治之重傷害。乙○○○於肇事後，犯罪未被
    有偵查權之公務員或機關發覺前，即委託路人報警，將甲○○○送醫治療，並向
    臺南縣警察局歸仁分局保東派出所警員丙○○自首並坦承犯行，進而接受裁判。
二、案經甲○○○訴由臺灣臺南地方法院檢察署檢察官偵查起訴。
    理  由
一、訊據上訴人即被告乙○○○固不否認於右揭時、地，駕車搭載告訴人甲○○○肇
    事，並致告訴人受傷之事實，惟矢口否認有何過失，辯稱：我係為閃避對向來車
    ，而衝至路面邊線外，撞擊路樹，告訴人未繫安全帶始受傷，並無過失云云。
二、惟查：
（一）右揭犯罪事實，業據告訴人指訴綦詳，而告訴人因該次車禍而受有如事實欄所
      載之傷害，有臺南市立醫院九十年十月二十三日診斷證明書影本一紙及病歷影
      本一份在卷可資佐證。
（二）其次，被告於偵訊時稱「因我後面有一台車要超車，對向又有一台大車，我便
      讓後面的車能超車，故閃到旁邊去撞到樹」（參見九十一年偵字第三八四號卷
      第十八頁背面），後於原審法院審理時改稱「我的對向有砂石車開的比較慢，
      砂石車後有一台載水果的藍色小發財車要超車，所以我為了閃小發財車才會撞
      到路樹」（參見原審九十一年八月一日、十月四日審理筆錄），嗣於本院審理
      中復辯稱：「路邊雜草中暗藏軍車輾過後自然形成之溝狀之凹陷路面，被告為
      了閃避對向硬要超車之水果車，逼不得已駛入雜草中，為正常之駕駛反應行為
      ，並無任何不當可言」等語，且依車損照片（參見九十一年偵字第三八四號卷
      二十四頁），車頭嚴重凹損，揆諸撞擊點係被告視線前方可得注意之處，足認
      其為閃避來車，未注意車前狀況，而不慎駛離路面邊線外，致衝撞路樹，應無
      疑義。
（三）按汽車行駛時，駕駛人應注意車前狀況，並隨時採取必要之安全措施，及汽車
      在雙向二車道行駛時，除準備停車或臨時停車外，不得駛出路面邊線，道路交
      通安全規則第九十四條第三項、第九十七條第四款分別定有明文。查本件被告
      經合法考領駕駛執照，為有駕駛經驗之人，對於上述道路交通安全規則自應知
      之甚詳，為其應注意之事項，而肇事當時，日間自然光線、柏油路面、路面溼
      潤、無缺陷、道路上未有任何障礙物、視距復屬良好等情形以觀，復有臺南縣
      警察局道路交通事故調查報告表載明可考，據此判斷，客觀上亦無不能注意之
      情事，其竟疏於注意車前狀況，貿然駛出邊線，進入路邊雜草軍車輾過後自然
      形成之溝狀之凹陷路面，進而衝撞路旁樹木，被告自有違前開規定之注意義務
      ，是被告之駕駛行為，顯有過失，臺灣省車輛事故鑑定委員會亦同此認定，有
      該會南鑑字第九一○三六八號鑑定意見書一份附卷可參。被告辯稱：「路邊雜
      草中暗藏軍車輾過後自然形成之溝狀之凹陷路面，被告為了閃避對向硬要超車
      之水果車，逼不得已駛入雜草中，為正常之駕駛反應行為，並無任何不當可言
      」等情，顯係卸責之詞，不足採信。又被告之過失行為與告訴人所受上開傷害
      之間，顯有相當因果關係，亦無疑義。從而，本件事證已甚明確，被告之過失
      犯行，堪以認定。
（四）至被告雖一再聲稱是告訴人不願繫安全帶云云，然乘客安全帶之配繫與否，僅
      是車禍發生時，損害能否減少或避免之問題，核與車禍之發生原因無涉，是不
      論告訴人有無繫安全帶，亦無減被告之過失責任，併此敘明。
（五）按稱重傷者，謂左列傷害：一毀敗一目或二目之視能。二毀敗一耳或二耳之聽
      能。三毀敗語能、味能或嗅能。四毀敗一肢以上之機能。五毀敗生殖之機能。
      六其他於身體或健康，有重大不治或難治之傷害。刑法第十條第三項，定有明
      文。本件告訴人所受之前揭傷害，經原審依職權向臺南市立醫院函詢，告訴人
      除意識狀態尚稱清楚外，就腦部狀態言，考慮其年紀應該只會愈來愈退化，要
      進一步改善可能有困難等情，業據臺南市立醫院函覆原審法院，並有該院九十
      一年十一月二十七日（九一）南市醫字第七七０號函一紙在卷足憑，是告訴人
      因本次車禍所受之傷害，應無回復原來狀態之可能，而已達重大或難治之程度
      ，應可認定。
三、核被告乙○○○所為，係犯刑法第二百八十四條第一項後段之過失致重傷害罪，
    公訴意旨認應依同條第一項之普通過失傷害罪處斷，尚有未洽，雖適用同一法條
    ，然就被告防禦權之維護及突襲性裁判之避免起見，仍以起訴事實相同，爰依法
    變更起訴法條，併予敘明。又被告於肇事後，犯罪未被有偵查權之公務員或機關
    發覺前，即委託路人報警，將告訴人送醫，並向臺南縣警察局歸仁分局保東派出
    所警員丙○○自首並坦承犯行，進而接受裁判，此業據證人丙○○到庭具結證稱
    在卷（參見原審九十二年一月二日審理筆錄），應依刑法第六十二條前段自首之
    規定，減輕其刑。原審法院判決因認被告犯行事證明確，適用刑法第二百八十四
    條第一項後段、第六十二條前段、第四十一條第一項前段、罰金罰鍰提高標準條
    例第一條前段、第二條之規定，並審酌被告之生活狀況、品行、智識程度、犯罪
    所生之危險、告訴人所生之損害嚴重，及被告肇事後，雖由告訴人家屬領取新台
    幣九十餘萬元之保險給付、仍未與告訴人就民事損害賠償事宜達成和解、亦甚少
    探視告訴人，被告之駕駛行為係本次車禍之肇事因素、及被告犯後一再否認犯行
    ，態度不佳等一切情狀，量處有期徒刑陸月，並諭知易科罰金之折算標準，以資
    懲儆。原審判決認事用法並無不當、量刑亦甚妥適，被告空言否認犯行，及檢察
    官引用告訴人書狀認被告自始未與告訴人達成和解，犯後態度不佳認原審量刑太
    輕等情，指摘原判決不當提起上訴，查本件被告肇事後，告訴人已領取保險費新
    台幣一百零三萬元，所謂自始未賠償，與事實不符，被告及公訴人上訴，均核無
    理由，應予駁回。
據上論結，應依刑事訴訟法第三百六十八條，判決如主文。
本案經檢察官曾銘芳到庭執行職務。
中    華    民    國      九十二      年      五      月      二十六    日
                                  臺灣高等法院臺南分院刑事第四庭
                                      審判長法官  陳    義    仲
                                            法官  楊    子    莊
                                            法官  宋    明    蒼
右正本證明與原本無異。
不得上訴。
                                      法院書記官  余    素    美
中    華    民    國      九十二      年      五      月     二十七     日
附錄本案論罪科刑法條全文：
刑法第二百八十四條第一項：
因過失傷害人者，處六月以下有期徒刑、拘役或五百元以下罰金，致重傷者，處一年
以下有期徒刑、拘役或五百元以下罰金。


司法院資訊處製作；財團法人民間司法改革基金會備份。
